! Morphological Transducer for Turkmen of Iraq

Multichar_Symbols

! Part of speech categories
%<n%>           ! Noun
%<post%>        ! Postposition
%<det%>         ! Determiner
%<v%>           ! Verb

%<cnjcoo%>        ! Co-ordinating conjunction
%<cnjsub%>        ! Subordinating conjunction
%<cnjadv%>        ! Adverbial conjunction
%<num%>           ! Numeral
%<prn%>           ! Pronoun
%<dem%>           ! Demonstrative
%<adv%>           ! Adverb
%<adj%>           ! Adjective
%<barb%>          ! Barbarisme
%<ij%>            ! Interjection
%<sym%>           ! Symbol
%<postadv%> !-dA equivalent
%<qst%>           ! Question word
%<qnt%>           ! quantifier 

%<guess%>         ! Guess

%<dub%>           ! dubitative
%<nec%>           ! necessitive

! Number morphology
%<p1%>            ! First person
%<p2%>            ! Second person
%<p3%>            ! Third person
%<sg%>            ! Singular
%<pl%>            ! Plural

%<px1sg%>         ! First person, singular possessive
%<px2sg%>         ! Second person, singular possessive
%<px3sp%>         ! Third person possessive
%<px1pl%>         ! First person, plural possesssive
%<px2pl%>         ! Second person, plural possessive
%<frm%>           ! formal
%<hon%>           ! deferential

%<nom%>           ! Nominative
%<abl%>           ! Ablative
%<dat%>           ! Dative
%<loc%>           ! Locative
%<gen%>           ! Genitive
%<acc%>           ! Accusative
%<ter%>           ! Terminative

%<attr%>          ! Attributive
%<subst%>         ! Substantitve
%<advl%>          ! Adverbial

%<top%>

%<pers%>          ! Personal
%<ref%>           ! Reflexive

%<iv%>            ! Intransitive
%<tv%>            ! Transitive
%<TD%>            ! Unspecified transitivity
%<pass%>          ! passive
%<cop%>           ! Copula
%<gm%>           ! to-be copula
%<neg%>           ! Negative

%<np%>            ! Proper noun
%<ant%>           ! Anthroponym (personal name)
%<cog%>
%<org%>           ! organization
%<m%>             ! Masculine
%<mf%>
%<f%>             ! Feminine

%<fut%>           ! future, -ecek -acak (tho with a more "certain" mood)
%<prog%>         ! Present continous (-iyor)
%<ifi%>           ! Past eyewitness
%<past%>          ! Past general
%<past2%>         ! -mış -miş but mostly for story telling
%<past3%>         ! ^^
%<past4%>         ! -mışmış
%<prc_perf%>      ! Perfect participle
%<gna_perf%>      ! Perfect verbal adverb
%<abil%>          ! Abilitative
%<aor%>           ! Aorist
%<evid%>		! evidential"
%<prc_impf%>      ! Imperfect participle
%<ger%>           ! Gerund (aorist)
%<ger_inf%>       !
%<ger_past%>      ! Past gerund bolghanliqini = olduğunu 
%<gpr_past%>      ! Past gerund
%<imp%>           ! Imperative
%<gpr_rsub%>      ! fiilden sıfat
%<gpr_rsub2%>     ! ^^^
%<gpr_rsub3%>     ! ^^^
%<gpr_rsub4%>     ! kötürghüchi = götüren
%<ger_pabs%>      ! bol"ghan" = yap"mış"
%<gna_cond%>      ! Conditional verbal adverb 
%<gna_when%>      ! -geç as in "seni görgeç utanmaz mı"
%<gna_neg%>       ! -madan
%<gna_neg2%>      ! ^^ 
%<gna_neg3%>      ! -m{A}sli{K} = neg gerund (ketmeslik = gitmeme)
%<aorp%>          ! -ardı, -irdi "geçmiş zamanın hikayesi"
%<iver%>		! suffix conveying ease/speed of action
%<itg%>           ! Interrogative

%<dek%>           !"x kadar"
%<che%>           !"x kadar"

%<dem%>           ! Demonstrative
%<ord%>           ! Ordinal

%<sent%>          ! Sentence marker
%<guio%>          ! Hyphen
%<cm%>            ! Comma
%<apos%>          ! Apostrophe
%<rquot%>         ! Quote marker (right)
%<lquot%>         ! Quote marker (left)
%<rpar%>          ! Parenthetical marker (right)
%<lpar%>          ! Parenthetical marker (left)


%{🂡%}             !
%{乚%}

%{G%}                 ! realised as گ or ك or غ or ق
%{K%}                 ! realised as ك or ق
%{A%}                 ! realised as ا or ە or sometimes ى
%{E%}                 ! realised as ا or ە or sometimes ى and also ي
%{D%}                 ! realised as د or ت
%{i%}                 ! epenthetic ى : realised as ى/ۇ/ۈ
%{û%}                 ! for unepenthesis in isim, orun etc.
%{I%}                 ! realised as ى
%{U%}                 ! realised as ى/ۇ/ۈ
%{ü%}                 ! realised as ۇ/ۈ
%{s%}                 ! realised as س or null
!%{n%}                 ! realised as ن or null
%{☫%}                 ! "loanword" - blocks certain processes
                      ! needed after ا that doesn't change to ى
%{q%}		      ! for loanwords, devoicing suffixes
%{ğ%}                 ! ^^ opposite
%{e%}                 ! forces front harmony
%{a%}                 ! forces back harmony
%{L%}                 ! for passive: ل or ن
%{l%}                 ! for l deletion 
%{y%}                 ! realised as ي 



! Other symbols
%>      ! Morpheme boundary


!!!!!!!!!!!!!!!!!!!!!!!!!!!!!!!!!!!!!!!!!!!!!!!!!!!!!!!!!!!!!!!!!!!!!!!!!!!!!!!
!!!                       M O R P H O T A C T I C S                         !!!
!!!!!!!!!!!!!!!!!!!!!!!!!!!!!!!!!!!!!!!!!!!!!!!!!!!!!!!!!!!!!!!!!!!!!!!!!!!!!!!

LEXICON Root

NounRoot ;
Nouns ;
!POSSESSION ;

LEXICON RegNounInfl

%<n%>%<sg%>: # ;
%<n%>%<pl%>:%>s # ;



LEXICON N1


%<n%>%<attr%>: # ;




!!!!!!!!!!!!!!!!!!!!!!!!!!!!!!!!!!!!!!!!!!!!!!!!!!!!!!!!!!!!!!!!!!!!!!!!!!!!!!!
!!!                          L E X I C O N                                  !!!
!!!!!!!!!!!!!!!!!!!!!!!!!!!!!!!!!!!!!!!!!!!!!!!!!!!!!!!!!!!!!!!!!!!!!!!!!!!!!!!



LEXICON NounRoot

house:house RegNounInfl ; ! A noun
ئېغىرلىق:ئېغىرلىق RegNounInfl ; ! ""
زىيان:زىيان RegNounInfl ; ! "
LEXICON Nouns
ئيو:ئيو N1 ;
مكتب:مكتب N1 ;
خستاخانا:خستاخانا N1 ; 
گول:گول  N1 ;
أفَندي:أفَندي N1 ;
تَئلبه:تَئلبه N1 ;
أوشاغ:أوشاغ N1 ;
قيز:قيز N1 ;
اوغلان:اوغلان N1 ;
بالاه:بالاه N1 ;
!گه نج:گه نج N1 ;!
ءختيار:ءختيار N1 ;
ارواد:ارواد N1 ;
ادام:ادام N1 ;
عته:عته N1 ;
دايزا:دايزا N1 ;
دايئ:دايئ N1 ;
!عه مي:عه مي N1 ;!
نينه:نينه N1 ;
ده%ده:ده%ده N1 ;
عنّه:عنّه N1 ;
بابا:بابا N1 ;
قاراش:قاراش N1 ;
باجئ:باجئ N1 ;
پانكا:پانكا N1 ;
پرده:پرده N1 ;
كوليّه:كوليّه N1 ;
جامعه:جامعه N1 ;
آمانه:آمانه N1 ;
اسپاب:اسپاب N1 ;
گوز:گوز N1 ;
بورون:بورون N1 ; 
قولاغ:قولاغ N1 ;
آغئز:آغئز N1 ;
كيپرك:كيپرك N1 ;
قاش:قاش N1 ;
ساچ:ساچ N1 ;
دئرناغ:دئرناغ N1 ;
دئرناغ%بياغئ:دئرناغ%بياغئ N1 ;
جدّه:جدّه N1 ;
سُوقاق:سُوقاق N1 ;
مه%حلّه:مه%حلّه N1 ;
دُكّان:دُكّان N1 ;
مخزن:مخزن N1 ;
اسواق:اسواق N1 ;
ماركت:ماركت N1 ;
ير:ير N1 ;
عصمان:عصمان N1;
دوار:دوار N1 ;
دام:دام N1 ;
خرخيس:خرخيس N1 ;
شُرطة:شُرطة N1 ;
عسكر:عسكر N1 ;
اوتومبيل:اوتومبيل N1 ;
سيّارا:سيّارا N1 ;
عربه:عربه N1 ;
ته%رزي:ته%رزي N1 ;
به%ربر:به%ربر N1 ;
بقّال:بقّال N1 ;
سه%بزه:سه%بزه N1 ;
ميوئ:ميوئ N1 ;
يَمَغ:يَمَغ N1 ;
آش:آش N1 ;
أسَر:أسَر N1 ;
تورباغ:تورباغ N1 ;
صو:صو N1 ;
اتاش:اتاش N1 ;
هَوآ:هَوآ N1 ;
نهر:نهر N1 ;
بَحر:بَحر N1 ;
قوش:قوش N1 ;
چاي:چاي N1 ;
مٌعلمه:مٌعلمه N1 ;
إنسان:إنسان N1 ;
إنگليز؟إنگليز N1 ;
عَرب:عَرب N1 ;
توركمان:توركمان N1 ;
كورد:كورد N1 ;
خرستيان:خرستيان N1 ;
مَسيح:مَسيح N1 ;
مٌوسلمان:مٌوسلمان N1 ;
لاتين:لاتين N1 ;
قازاق:قازاق N1 ;
تاتار:تاتار N1 ;
أزَربيجان:أزَربيجان N1 ;
كئرغز:كئرغز N1 ;
روٌس:روٌس N1 ;
قيش:قيش N1 ;
چيلّه:چيلّه N1 ;
ياز:ياز N1 ;
گوز:گوز N1 ;
بهار:بهار N1 ;
عَليّ:عَليّ N1 ; 
شَمبه:شَمبه N1 ;
جٌمعه:جٌمعه N1 ;
شوباط:شوباط N1 ;
آدار:آدار N1 ;
رامزان:رامزان N1 ;
رَجب:رَجب N1 ;
شعبان:شعبان N1 ;
موحرّم:موحرّم N1 ;
سَفر:سَفر N1 ;
نوٌر:نوٌر N1 ;
پغمبر:پغمبر N1;
گون:گون N1 ;
ايّ:ايّ N1 ;













  

 








































 












! Resources:
! http://wiki.apertium.org/wiki/Starting_a_new_language_with_HFST#Lexicon
! http://wiki.apertium.org/wiki/Lttoolbox_and_lexc
! http://wiki.apertium.org/wiki/Apertium-specific_conventions_for_lexc
! https://kitwiki.csc.fi/twiki/bin/view/KitWiki/HfstHome
! https://github.com/hfst/
! http://www.cis.upenn.edu/~cis639/docs/lexc.html
! http://wiki.apertium.org/wiki/Hfst


